臺灣臺中地方法院刑事判決　　　　　　 100年度訴字第1139號
公　訴　人　臺灣臺中地方法院檢察署檢察官
被　　　告　吳柔霏
選任辯護人　楊銷樺律師
被　　　告　謝宛倩
上列被告因偽造文書案件，經檢察官聲請以簡易判決處刑（99年
度偵字第28460號），本院臺中簡易庭認不宜以簡易判決處刑，
改依通常程序審理，判決如下：
    主    文
謝宛倩共同行使偽造私文書，足以生損害於他人，處有期徒刑貳
月，如易科罰金，以新臺幣壹仟元折算壹日。偽造之「蔡存良」
署押參枚沒收。
吳柔霏無罪。
    犯罪事實
一、謝宛倩係址設臺中市西屯區市○○○路1號「億錢朝富不動
    產經紀股份有限公司」（下稱億錢公司）秘書。緣蔡存良因
    路途遙遠，委託友人廖學從代為銷售其所有坐落臺中市西屯
    區市○○○路10號9樓之3房屋（下稱系爭房屋），由廖學從
    於民國97年7月15日與億錢公司訂立不動產委託銷售契約書
    ，委託億錢公司負責人兼店長吳柔霏銷售系爭房屋，並交付
    系爭房屋鑰匙1副予吳柔霏，委託銷售期間自97年7月15日起
    至97年10月31日止。惟委託銷售期間終止後，廖學從並未收
    回系爭房屋鑰匙，亦未與億錢公司續訂委託銷售契約，僅口
    頭告知吳柔霏有人欲購系爭房屋時，通知其轉告蔡存良。迨
    於99年7月2日，任職億錢公司之不詳姓名成年業務員因急帶
    客戶看系爭房屋，向謝宛倩查詢系爭房屋委託銷售狀況，謝
    宛倩與該不詳姓名成年業務員均明知系爭房屋之委託銷售期
    間早已終止，竟共同基於行使偽造私文書之犯意聯絡，由謝
    宛倩在億錢公司內，擅自填載內容為蔡存良自99年7月2日起
    至101年7月31日止，委託億錢公司銷售系爭房屋之不動產委
    託銷售契約書1份（含系爭房屋坐落、委託銷售總價額、雙
    方義務等內容），並偽簽「蔡存良」之署押3枚（檢察官聲
    請簡易判決處刑書誤為4枚，詳後述）在該不動產委託銷售
    契約書上，偽造該不動產委託銷售契約書後，由該不詳姓名
    成年業務員，持交臺中市西屯區市○○○路10號問鼎市政大
    樓管理室管理員予以行使之，使管理員誤以為蔡存良有委託
    億錢公司銷售系爭房屋，而同意該不詳姓名成年業務員帶同
    客戶看屋，足以生損害於蔡存良。嗣蔡存良因自問鼎市政大
    樓管理室得知上情，於99年10月7日向蘋果日報爆料，謝宛
    倩遂於99年10月7日主動前往臺中市警察局（現改制為臺中
    市政府警察局）第六分局市政派出所自首上揭犯罪事實，並
    受裁判（蔡存良係於99年10月14日對吳柔霏提出偽造文書之
    告訴）。
二、案經臺灣臺中地方法院檢察署檢察官簽分偵查起訴。
    理    由
壹、證據能力之判斷：
一、證人即告訴人蔡存良、證人廖學從、證人即共同被告謝宛倩
    於偵查中向檢察官所為之陳述，均有證據能力：按被告以外
    之人於偵查中向檢察官所為陳述，除顯有不可信之情況者外
    ，得為證據，刑事訴訟法第159條之1第2項定有明文。偵查
    中對被告以外之人所為之偵查筆錄，或被告以外之人向檢察
    官所提之書面陳述，性質上均屬傳聞證據，惟現階段刑事訴
    訟法規定檢察官代表國家偵查犯罪、實施公訴，依法其有訊
    問被告、證人及鑑定人之權，證人、鑑定人並須具結，而實
    務運作時，檢察官於偵查中向被告以外之人所取得之陳述，
    原則上均能遵守法律規定，不致違法取供，其可信度極高，
    職是，被告以外之人於偵查中已具結而為之證述，除反對該
    項供述得具有證據能力之一方，已釋明顯有不可信之情況之
    理由，且於審判中主張詰問該被告以外之人，而未獲詰問之
    機會外，不宜以該證人未能於審判中接受他造之反對詰問為
    由，即遽指該證人於偵查中之陳述不具證據能力。本件證人
    即告訴人蔡存良、證人即共同被告謝宛倩、證人廖學從於偵
    查中向檢察官所為之具結證述，查無檢察官就各該偵查訊問
    之實施，有何違反相關規定之瑕疵，亦無任何證據足資證明
    各該證人於偵查中所述有何遭受強暴、脅迫、詐欺、利誘等
    外力干擾，或影響其心理狀況致妨礙其自由陳述等顯不可信
    之情況，各該證人復經本院傳喚到庭接受交互詰問，本院認
    均得作為證據。
二、卷附偽造之不動產委託銷售契約書影本，有證據能力：查內
    容為證人蔡存良自99年7月2日起至101年7月31日止，委託億
    錢公司銷售系爭房屋之不動產委託銷售契約書（含系爭房屋
    坐落、委託銷售總價額、雙方義務等內容），被告謝宛倩已
    自承係其所偽造，並非刑事訴訟法第159條第1項所指被告以
    外之人於審判外之言詞或書面陳述，亦非同法第159條之4所
    指之文書，屬於物證範圍，無傳聞法則規定之適用，且非出
    於違法取得，並經踐行調查程序，本院認得作為證據。
貳、被告謝宛倩有罪部分：
一、上揭犯罪事實，業據被告謝宛倩坦承不諱，並經證人即告訴
    人蔡存良、證人廖學從於偵查及本院審理時證述無訛，復有
    偽造之不動產委託銷售契約書影本在卷可稽。且經核對卷附
    檢察官於偵查中當庭命被告謝宛倩書寫之「蔡存良」筆跡，
    與偽造之不動產委託銷售契約書上「蔡存良」之署押，二者
    運筆方式及形體特徵大致符合。足徵被告謝宛倩之自白與事
    實相符，本件事證明確，被告謝宛倩上揭犯行堪予認定。
二、核被告謝宛倩所為，係犯刑法第216條、第210條之行使偽造
    私文書罪；其偽造「蔡存良」之署押，係偽造私文書之階段
    行為；偽造私文書之低度行為，復為行使之高度行為所吸收
    ，均不另論罪（被告謝宛倩係在其偽造之不動產委託銷售契
    約書貴客簽署欄、委託人簽章欄、甲方不動產所有人欄上偽
    簽「蔡存良」之署押共3枚，而該契約書第1條不動產標示欄
    所註記之所有權人蔡存良，係在標明委託銷售系爭房屋之所
    有權人，屬於委託銷售標的內容，非代表姓名意義之符號，
    不具署押性質，檢察官聲請簡易判決處刑書認被告謝宛倩偽
    簽「蔡存良」署押共4枚，尚有未合，應予更正）。被告與
    億錢公司不詳姓名成年業務員間，有犯意聯絡及行為分擔，
    為共同正犯。又被告係於有偵查犯罪職權之公務員發覺前，
    主動前往臺中市警察局第六分局市政派出所自首上揭犯罪事
    實，並受裁判，有臺中市警察局第六分局99年11月11日中分
    六警偵字第0990037836號函附市政派出所陳報單及被告謝宛
    倩警詢筆錄在卷足憑，應依刑法第62條前段規定減輕其刑。
    爰審酌被告謝宛倩係億錢公司秘書，系爭房屋所有人蔡存良
    之友人廖學從曾委託億錢公司銷售系爭房屋，委託銷售期間
    終止後，廖學良並未收回系爭房屋鑰匙，且口頭告知吳柔霏
    有人欲購系爭房屋時，通知其轉告蔡存良，被告謝宛倩與億
    錢公司不詳姓名成年業務員共同偽造不動產委託銷售契約書
    ，雖足以生損害於蔡存良之權益，但其目的僅在該業務員帶
    客戶看屋時，出示於問鼎市政大樓管理室，取得同意帶客戶
    進入系爭房屋看屋，犯罪情節尚輕，被告謝宛倩係技術學院
    畢業之學歷，事後已坦承上情等一切情狀，處以如主文所示
    之刑，並諭知易科罰金之折算標準。前開偽造之不動產委託
    銷售契約書上偽簽之「蔡存良」署押3枚，應依刑法第219條
    規定諭知沒收。又本院認被告謝宛倩迄未與告訴人蔡存良達
    成和解，不宜宣告緩刑，併予敘明。
參、被告吳柔霏無罪部分：
一、聲請簡易判決處刑意旨略以：被告吳柔霏係億錢公司負責人
    兼店長，其明知與廖學從就系爭房屋所簽訂之不動產委託銷
    售契約書期間屆滿，廖學從已無繼續委託銷售之意，竟與被
    告謝宛倩基於偽造私文書之犯意聯絡，利用留存系爭房屋鑰
    匙之機會，於99年7月2日，指示被告謝宛倩在億錢公司，擅
    自偽簽「蔡存良」之署押4枚在不動產委託銷售契約書上，
    而偽造不動產委託銷售契約書1份，偽造完成後復持之行使
    ，交予問鼎市政大樓管理室收執，以便帶客戶進入系爭房屋
    看屋，因認被告吳柔霏與被告謝宛倩共同涉有刑法第216條
    、第210條之行使偽造私文書罪嫌等語（偽造署押係偽造私
    文書之階段行為，偽造私文書之低度行為已為行使之高度行
    為吸收，均不另論罪）。
二、按犯罪事實應依證據認定之，無證據不得認定犯罪事實；又
    不能證明被告犯罪者，應諭知無罪之判決，刑事訴訟法第15
    4條第2項、第301條第1項分別定有明文。而所謂認定犯罪事
    實之證據，係指足以認定被告確有犯罪行為之積極證據而言
    ，該項證據須適合於被告犯罪事實之認定，始得採為斷罪之
    資料。又事實之認定，應憑證據，如未能發現相當證據，或
    證據不足以證明，自不能以推測或擬制之方法，以為裁判之
    基礎。再認定犯罪事實所憑之證據，雖不以直接證據為限，
    間接證據亦包括在內，然不論直接證據或間接證據，其為訴
    訟上之證明，均須於通常一般人不致有所懷疑，而得確信其
    為真實之程度者，始得據為有罪之認定，倘其證明未達此一
    程度，而有合理之懷疑存在時，即難遽採為不利被告之認定
    （參照最高法院29年台上字第3105號、40年台上字第86號、
    76年台上字第4986號判決意旨）。另刑事訴訟法第161條規
    定，檢察官就被告犯罪事實，應負舉證責任，並指出證明之
    方法。因此，檢察官對於起訴之犯罪事實，應負提出證據及
    說服之實質舉證責任，倘其所提出之證據，不足為被告有罪
    之積極證明，或其指出證明之方法，無從說服法院以形成被
    告有罪之心證，基於無罪推定之原則，自應為被告無罪判決
    之諭知。
三、本件公訴人認被告吳柔霏涉有行使偽造私文書罪嫌，無非以
    卷附偽造之不動產委託銷售契約書及證人即告訴人蔡存良、
    證人廖學從之證述，暨被告吳柔霏係億錢公司負責人兼店長
    ，為系爭房屋銷售之承辦人，偽造之不動產委託銷售契約書
    上蓋有被告吳柔霏之印文等，為其主要論據。訊諸被告吳柔
    霏則堅詞否認有上揭犯行，辯稱伊並未指示謝宛倩偽造不動
    產委託銷售契約書等語。經查（一）前開內容為蔡存良自99
    年7月2日起至101年7月31日止，委託億錢公司銷售系爭房屋
    之不動產委託銷售契約書，係被告謝宛倩所偽造，契約書上
    之「蔡存良」署押3枚（聲請簡易判決處刑書誤為4枚），亦
    為被告謝宛倩擅自偽簽，已如前述。（二）證人即共同被告
    謝宛倩於偵查中具結證稱當初係有業務要帶客戶看房子，伊
    看總表，看到系爭房屋還在賣，沒有多想就填寫不動產委託
    銷售契約書；伊不記得是那位業務，應該不是吳柔霏，因為
    吳柔霏是老闆，如果是吳柔霏，依她的個性，她會一直追，
    伊會記得；契約書上印章是當初向臺灣房屋買空白委託書就
    已經蓋了，怕臨時找人蓋章找不到人等語；復於本院審理時
    具結證稱因有業務要帶看房子，當時很忙，伊想不起來為什
    麼會寫這份委託銷售契約書，應該是伊看公司委賣總表，看
    到系爭房屋還在總表上，伊以為系爭房屋還在賣；業務叫伊
    做伊就做，不是吳柔霏指示伊寫委託銷售契約書；億錢公司
    所有業務都可以帶客戶看其他業務簽回來的委賣房屋，97年
    間億錢公司約有10個業務，經常有人離職、任職，伊不記得
    何人要帶客戶看系爭房屋，該業務應該知道系爭房屋當時沒
    有委託銷售契約書等語，所供前後一致，堅稱非被告吳柔霏
    指示其偽造不動產委託銷售契約書。（三）依證人即告訴人
    蔡存良於偵查、本院審理中證稱伊未委託吳柔霏銷售系爭房
    屋，廖學從介紹伊購買系爭房屋，伊後來有委託廖學從幫忙
    銷售系爭房屋，但委託期間在97年間就已結束；97年間曾委
    託廖學良銷售系爭房屋，當初係廖學從仲介伊購買系爭房屋
    ，伊告訴廖學從比上次交易價格多一些即可以銷售；伊可以
    確定本件案發時，伊與廖學從已結束委託銷售合約，伊委託
    廖學良銷售期間約一年。因伊委託廖學從卻沒有下文，另委
    託朋友楊金峰銷售，楊金峰至臺中看系爭房屋，被大樓管理
    員擋住，管理員表示系爭房屋有委託其他仲介，楊金峰打電
    話問伊，伊交待秘書查明原委，管理員傳真1份委託銷售契
    約書給伊，該份委託銷售契約書是偽造的，伊第一時間請秘
    書打電話給吳柔霏，吳柔霏態度惡劣，說這件事情她完全不
    知情；廖學從告訴伊，伊與廖學從委託銷售期間，廖學從曾
    委託吳柔霏銷售系爭房屋，但廖學從確定該委託銷售契約書
    未經過廖學從同意。伊認為委託銷售契約書上有吳柔霏印章
    ，所以告吳柔霏，至於何人所簽，伊請檢方查明；伊不知億
    錢公司何人拿系爭房屋鑰匙至問鼎市政大樓看屋，伊未與管
    理員接觸等語，及證人廖學從於偵查、本院審理時證稱系爭
    房屋係伊仲介蔡存良購買，蔡存良專任委託伊幫忙銷售系爭
    房屋，伊代蔡存良委託吳柔霏銷售系爭房屋，並簽自己及蔡
    存良的姓名，伊曾向蔡存良表示可能會委託臺灣房屋吳柔霖
    幫忙賣，蔡存良有同意；委託期間自97年7月15日起至97年1
    0月31日止，期間到合約即終止，99年7月2日之委託銷售契
    約書非伊所簽，伊也不知情，伊未以書面授權吳柔霏繼續銷
    售系爭房屋，但口頭上有向吳柔霏表示如果有人要買，可以
    告訴伊，伊再轉告蔡存良。蔡存良於97年間曾委託伊銷售系
    爭房屋，伊於97年7月15日找吳柔霏訂立不動產委託銷售契
    約書，委託銷售期間自97年7月15日起至97年10月31日止，
    伊交付一副鑰匙予吳柔霏；委託期間過後，伊有向吳柔霏表
    示還是可以繼續銷售系爭房屋；吳柔霏於偵查中提出之鑰匙
    為原系爭房屋鑰匙等語。均僅能證明99年7月2日之不動產委
    託銷售契約書係屬偽造，而不能據以推認該契約書係被告吳
    柔霏所偽造或被告吳柔霏指示被告謝宛倩所偽造，亦不能證
    明被告吳柔霏曾持該契約書交予問鼎市政大樓管理室管理員
    ，取得管理員同意帶客戶看屋。佐以證人廖學從與被告吳柔
    霏所簽訂之不動產委託銷售契約書，除在乙方欄載明億錢公
    司及法定代理人吳柔霏外，承辦人部分亦有被告吳柔霏簽名
    及蓋用之圓形印文，而偽造之99年7月2日不動產委託銷售契
    約書僅於乙方欄載明億錢公司（臺灣房屋七期億錢朝富特許
    加盟店）及法定代理人吳柔霏，蓋用億錢公司及吳柔霏方形
    印文，承辦人部分則空白。且一般房仲公司之不動產委託銷
    售契約書預先蓋用公司及法定代理人印章，留供業務使用，
    亦無違經驗法則等情，可徵被告吳柔霏所辯尚非無稽。此外
    復查無其他積極證據足證被告吳柔霏有何公訴人所指偽造文
    書犯行，本件公訴人所舉之證據，無從說服本院以形成被告
    吳柔霏有罪之心證，揆諸前開說明，自應為被告吳柔霏無罪
    之諭知。
據上論斷，應依刑事訴訟法第452條、第299條第1項前段、第301
條第1項，刑法第28條、第216條、第210條、第62條前段、第41
條第1項前段、第219條，判決如主文。
本案經檢察官王淑月到庭執行職務。
中    華    民    國    100    年    7    月    22    日
                  刑事第六庭   審判長法  官  鍾堯航
                                     法  官  黃佩韻
                                     法  官  李立傑
以上正本證明與原本無異。
如不服本判決應於收受判決後10日內向本院提出上訴書狀，並應
敘述具體理由；其未敘述上訴理由者，應於上訴期間屆滿後20日
內向本院補提理由書（均須按他造當事人之人數附繕本）「切勿
逕送上級法院」。
                                     書記官  吳淑願
中    華    民    國   100    年    7     月    22    日
附錄本案論罪科刑法條全文
刑法第216條：
行使第210條至第215條之文書者，依偽造、變造文書或登載不實
事項或使登載不實事項之規定處斷。
刑法第210條：
偽造、變造私文書，足以生損害於公眾或他人者，處五年以下有
期徒刑。